臺灣新竹地方法院刑事判決
110年度訴字第332號
公  訴  人  臺灣新竹地方檢察署檢察官
被      告  劉智銘



            林威勝



上列被告因違反廢棄物清理法案件，經檢察官提起公訴（110年
度偵字第2947號），嗣被告於準備程序中就被訴事實為有罪之陳
述，經本院告知簡式審判程序之旨，並聽取被告與公訴人之意見
後，本院合議庭裁定由受命法官獨任進行簡式審判程序，判決如
下：
    主  文
劉智銘共同犯廢棄物清理法第四十六條第四款之非法清除廢棄物
罪，累犯，處有期徒刑陸月，如易科罰金，以新臺幣壹仟元折算
壹日。其未扣案之新臺幣２萬元沒收，於全部或一部不能沒收或
不宜執行沒收時，追徵其價額。
林威勝共同犯廢棄物清理法第四十六條第四款之非法清除廢棄物
罪，累犯，處有期徒刑陸月，如易科罰金，以新臺幣壹仟元折算
壹日。
    事  實
劉智銘、林威勝均知悉其等並未向直轄市、縣（市）主管機關或
中央主管機關委託之機關申請核發公民營廢棄物清除處理機構許
可文件。於民國108年9月間，劉智銘為獲取報酬，先以新臺幣（
下同）12萬元為代價，受皇洲科技材料股份有限公司（下稱皇洲
公司）委託清除含廢棄油漆（桶）在內之一般事業廢棄物一批。
詎劉智銘受託後，僅將該批廢棄物之其中部分，以10萬元之代價
委由聿陽有限公司（下稱聿陽公司）合法進行清運、申報作業，
其餘部分劉智銘則基於非法清除廢棄物之犯意，駕駛不詳小貨車
前往位於苗栗縣銅鑼工業區之皇洲公司予以載運離去而非法清除
之，並先行暫放於新竹市南寮地區某處而非法貯存之；嗣於109
年9月30日凌晨1時9分許，劉智銘之友人林威勝則與承前犯意之
劉智銘共同基於非法清除廢棄物之犯意聯絡，由劉智勝駕駛向不
知情友人謝明憲商借之車號0000-00號自用小貨車搭載林威勝，2
人共同將該批廢棄物載至新竹市香山區中華路四段181巷內慢速
壘球場旁之新竹市○○段000地號之土地棄置、傾倒，而非法清除
之，劉智勝則因而取得所餘之2萬元不法報酬。嗣經民眾發覺通
報主管機關，由主管機關於109年10月6日會同警方至現場會勘，
並循線查獲上情。
    理  由
（為求精簡，案內相關人於初次提及後將適度省略稱謂）
一、訊據被告劉智銘、林威勝對於前揭犯罪事實均坦承不諱（院
    卷第53、203頁），並經證人謝明憲、證人即新竹市環境保
    護局承辦人古邵豪、證人即通報民眾郭○○（詳卷）、證人即
    新竹市○○段000地號土地共有人杜○○（詳卷）分別於警詢中
    證述明確（偵卷第27-30、39-41、51-52、58-59頁），且有
    109年10月6日現場會勘照片、民意信箱案件處理情形簡易便
    簽、新竹市環境保護局廢棄物管理稽查紀錄表、新竹市○○段
    000地號土地建物查詢資料及地籍圖謄本、109年9月30日現
    場監視錄影擷取照片（偵卷第11-12、42-43、48-50、62-76
    、80頁）、劉智銘提出與皇洲公司聯繫過程之廢棄物進廠通
    知單、支付款項予聿陽公司（員工林錦明）之存款憑條、與
    聿陽公司間聯繫之電子郵件（院卷第55-63頁）等在卷可查
    ，足認被告2人自白均與事實相符，是本案事證明確，其等
    所為足堪認定，應予依法論科。
二、法律適用：
  ㈠核劉智銘、林威勝所為，均係犯廢棄物清理法第46條第4款之
    非法清除廢棄物罪。至起訴書雖認其等將上開廢棄物「傾倒
    」之行為，係涉廢棄物清理法第46條第4款之非法「處理」
    廢棄物，惟所謂「處理」分為下列三種態樣：⒈中間處理：
    指事業廢棄物在最終處置或再利用前，以物理、化學、生物
    、熱處理或其他處理方法，改變其物理、化學、生物特性或
    成分，達成分離、減積、去毒、固化或穩定之行為，⒉最終
    處置：指衛生掩埋、封閉掩埋、安定掩埋或海洋棄置事業廢
    棄物之行為，⒊再利用：指事業產生之事業廢棄物自行、販
    賣、轉讓或委託做為原料、材料、燃料、填土或其他經中央
    目的事業主管機關認定之用途行為，並符合其規定者，事業
    廢棄物貯存清除處理方法及設施標準第2條第3款定有明文，
    而檢察官所指被告將上開廢棄物「傾倒」於本案土地上之行
    為，並非上開「處理」行為之任何一種態樣，是起訴書此部
    分所指自屬誤會，惟此部分各該罪名均規定於同條款中，爰
    不變更起訴法條，僅由本院逕就罪名予以更正。
  ㈡劉智銘於清除過程中將廢棄物暫放於新竹市南寮地區某處而
    貯存之低度行為，為其清除之高度行為所吸收，不另論罪。
    劉智銘、林威勝2人間，就109年9月30日之非法清除廢棄物
    行為間，有犯意聯絡及行為分擔，應論以共同正犯。
  ㈢劉智銘前因公共危險等案件（相關案號：本院104年度審交簡
    字第306號、104年度審交簡字第339號、104年度聲字第1445
    號），林威勝前因公共危險案件（相關案號：本院107年度
    竹交簡字第430號），經法院判處有期徒刑確定，劉智銘於1
    06年6月23日執行完畢、林威勝於108年5月9日執行完畢等情
    ，有臺灣高等法院被告前案紀錄表附卷可稽，其等受徒刑執
    行完畢後，5年以內故意再犯本案有期徒刑以上之罪，固均
    為累犯。惟司法院大法官釋字第775號解釋意旨亦提出所謂
    「特別惡性」、「刑罰反應力薄弱」等要件作為累犯是否裁
    量加重最低本刑之判斷標準，而就「特別惡性」要件而言，
    依其字面意義而論無非是採取人格責任論，而非通說之行為
    責任論，是此可謂純屬特別預防考量之要件，在現有刑事司
    法能量實際上難以判定行為人個人情狀有無固有缺陷的前提
    下，在適用上本應予以高度節制；另就「刑罰反應力薄弱」
    要件，除了同樣囿於特別預防的既有框架外，學說上向來認
    為既然行為人刑罰反應力較差，理應相應考量進行其他轉向
    措施或替代性處遇，而非一再加重刑罰的意見也應予審慎考
    量。況且，縱使未於處斷刑中反應行為人累犯之事實，於進
    行刑法第57條之量刑（宣告刑）審酌時就行為人之素行予以
    考量，亦屬實務上之慣行作法，慮及僅因累犯加重處斷刑就
    使宣告刑高於法定刑之個案等同不存在之司法現況下，幾乎
    沒有任何非對累犯行為人加重最低本刑（處斷刑）不可之必
    要性存在。是本院認為司法院大法官釋字第775號解釋意旨
    所提出之「特別惡性」、「刑罰反應力薄弱」等要件，均應
    以個案可認為行為人具有極為特殊之不法與罪責非難必要為
    其前提，始較妥適。因此，審酌其等前案之罪名及執行情形
    、本案犯罪情節等情，不宜認為其有何等特殊之不法與罪責
    非難必要，故認為上開相關前科紀錄於量刑審酌中之素行部
    分予以參考即為已足，且無違實務現況，爰不另依累犯之規
    定加重其等最低本刑，以免罪刑不相當。
  ㈣另被告所為，固然對廢棄物清理法所保護之環境衛生法益有
    所侵害，然同為犯非法清除廢棄物罪之人，其原因動機不一
    ，犯罪情節未必盡同，所造成危害社會之程度自屬有異，法
    律科處此類犯罪，所設之法定最低本刑為「1年以上5年以下
    有期徒刑，得併科1500萬元以下罰金」，亦即原則上均需一
    律入監執行而無獲得易刑處分之機會，堪稱較重之刑罰；惟
    被告2人於犯後始終坦承犯行，堪信具有悔意，又劉智銘本
    案實際所獲報酬亦僅2萬元、林威勝則無證據證明有獲報酬
    ，本案所傾倒之廢棄物量體非巨、亦無證據證明具有有害事
    業廢棄物之性質，對環境污染或人體危害之風險較低，迄今
    又已將所傾倒之廢棄物清除完畢，此有新竹市環境保護局之
    函文可佐（院卷第253頁），故本院衡酌上情，認被告2人所
    為尚非極為重大，尚非不可憫恕，依其客觀犯行與主觀惡性
    二者加以考量犯罪情狀，認科以最低度刑仍嫌過重，而在客
    觀上足以引起一般人之同情，確有「情輕法重」之情，爰依
    刑法第59條規定予以減輕其刑。
三、量刑審酌：
    爰以行為人之責任為基礎，審酌本案與刑法第57條各款規定
    相適合之事實暨其他一切情狀，對被告2人分別量處如主文
    所示之刑，並均諭知易科罰金之折算標準；又依刑事訴訟法
    第310條之2準用同法第454條第1項規定，上開審酌細節並非
    適用簡式審判程序之有罪判決必要記載事項，爰不另予敘明
    。
四、沒收：
　　未扣案之現金2萬元，為劉智銘本案犯罪所得，且於犯罪既
    遂時經其取得事實上支配權，而為屬於被告之物，應依刑法
    第38條之1第1項、第3項規定宣告沒收，於全部或一部不能
    沒收或不宜執行沒收時，追徵其價額。
據上論斷，應依刑事訴訟法第273條之1第1項、第299條第1項前
段，判決如主文。
本案經檢察官陳興男提起公訴，由檢察官邱宇謙到庭執行職務。
中　　華　　民　　國　　111 　年　　4 　　月　　12　　日
                  刑事第九庭  法　官  黃沛文
以上正本證明與原本無異。
如不服本判決應於收受本判決後20日內向本院提出上訴書狀，上
訴書狀應敘述具體理由。上訴書狀未敘述上訴理由者，應於上訴
期間屆滿後20日內補提理由書狀於本院(均須按他造當事人之人
數附繕本 )「切勿逕送上級法院」。 
中　　華　　民　　國　　111 　年　　4 　　月　　12　　日
                              書記官  林欣緣
附錄本判決論罪法條：
廢棄物清理法第46條第4款
有下列情形之一者，處1年以上5年以下有期徒刑，得併科新臺幣
1500萬元以下罰金：
四、未依第四十一條第一項規定領有廢棄物清除、處理許可文件
，從事廢棄物貯存、清除、處理，或未依廢棄物清除、處理許可
文件內容貯存、清除、處理廢棄物。